【裁判字號】    99,訴,3555
【裁判日期】    991231
【裁判案由】    清償借款
【裁判全文】
臺灣臺北地方法院民事判決              99年度訴字第3555號
原      告  合作金庫商業銀行股份有限公司
法定代理人  劉燈城
訴訟代理人  莊國良
被      告  林陳彩雲
            林義勇
上列當事人間請求清償借款事件，本院於中華民國99年12月21日
言詞辯論終結，判決如下：
    主  文
被告應連帶給付原告新臺幣佰貳拾萬肆仟佰肆拾陸元及自民
國八十六年九月二十日起至清償日止，按年息百分之七點零五計
算之利息，並自民國八十八年三月一日起至清償日止，其逾期在
六個月以內者，按上開利率百分之十，逾期超過六個月以上部分
，按上開利率百分之二十計算之違約金。
被告應連帶給付原告新臺幣肆拾萬伍仟肆佰捌拾壹元及自民國八
十六年十一月七日起至清償日止，按年息百分之九點九計算之利
息，並自民國八十八年三月一日起至清償日止，其逾期在六個月
以內者，按上開利率百分之十，逾期超過六個月以上部分，按上
開利率百分之二十計算之違約金。
原告其餘之訴駁回。
訴訟費用新臺幣萬陸仟柒佰拾玖元由被告連帶負擔。
    事實及理由
一、原告之原名為「臺灣省合作金庫」，嗣經財政部於民國89年
    1月12日以台財融字第89700975號函准予改制為「合作金庫
    銀行股份有限公司」，復經經濟部於95年2月10日以經授商
    字第09501019310號函准予更名為「合作金庫商業銀行股份
    有限公司」，有上開函文在卷可稽，先予敘明。
二、原告主張：
（一）被告林陳彩雲邀同被告林義勇為連帶保證人，於84年12月
      20日向原告借款新臺幣（下同）333萬元，約定借款期間
      自84年12月20日起至104年12月20日止，利息依郵政儲金
      匯業局1年期定期儲蓄存款利率加1機動計算；復於85年2
      月7日向原告借款42萬元，約定借款期間自85年2月7日起
      至105年2月7日止，利息依原告基本放款利率加碼年息2.5
      %機動計算。上開2筆借款並均約定如未按期攤還本息者，
      即喪失期限之利益，其債務視為全部到期，並應自逾期之
      日起6個月以內加放款利率10%，逾6個月以上者其超過6個
      月部分加放款利率20%計付違約金。詎被告就上開2筆借款
      僅分別攤還本息至86年9月20日及86年11月7日，即未依約
      清償，依兩造間所簽訂借據之其他約定事項第5條約定，
      上開債務視為全部到期，惟仍分別積欠本金3,204,346元
      、405,481元及其利息、違約金迄未清償。又被告林義勇
      為連帶保證人，自應負連帶清償責任。為此，爰依消費借
      貸及連帶保證契約之法律關係提起本訴等語。
（二）聲明：（1）被告應連帶給付原告3,204,346元，及自86年
      9月20日起至清償日止，按年息7.05%計算之利息，並自86
      年10月21日起至清償日止，其逾期在6個月以內者，按上
      開利率10%，逾期超過6個月以上部分，按上開利率20%計
      算之違約金。（2）被告應連帶給付原告405,481元，及自
      86年11月7日起至清償日止，按年息9.9%計算之利息，並
      自86年11月7日起至清償日止，其逾期在6個月以內者，按
      上開利率10%，逾期超過6個月以上部分，按上開利率20%
      計算之違約金。
三、被告則共同抗辯：系爭借據係伊當初買房子之貸款契約沒錯
    ，惟因伊是「林肯大郡」之受災戶，當時臺北縣政府曾經告
    知貸款可以暫時不繳，所以從84年借款到目前房子才沒有被
    法拍，如果是一般狀況房屋早就被法拍了，且當時有告知沒
    有期限，所以現在也沒有房屋稅、地價稅，原告雖曾經通知
    要折價來和解，但是原告計算之金額打完折之後還是比貸款
    之房價還高，希望原告能減少金額等語置辯。
四、經查，本件原告主張被告林陳彩雲邀同被告林義勇為連帶保
    證人，分別於84年12月20日、85年2月7日向原告借款333萬
    元、42萬元，利息則分別依郵政儲金匯業局1年期定期儲蓄
    存款利率加1及原告基本放款利率加碼年息2.5%機動計算，
    並均約定如未按期攤還本息者，應自逾期之日起6個月以內
    加放款利率10%，逾6個月以上者其超過6個月部分加放款利
    率20%計付違約金，惟被告就上開2筆借款僅分別攤還本息至
    86年9月20日及86年11月7日，而分別積欠本金3,204,346元
    、405,481元及其利息等情，業據其提出借據、其他約定事
    項、放款帳務序時紀錄明細表、郵政儲金1年期利率變動表
    等件為證，核屬相符。又經本院函查內政部有關其及臺灣省
    政府是否曾協助汐止市「林肯大郡」受災戶與受災房屋之貸
    款銀行達成暫緩清償本息之協議或補貼與減免方案一案，經
    臺北縣政府工務局於99年12月6日以北工使字第0991102739
    號函復本院：「...二、查內政部於87年9月1日台財融字第
    87741413號函請合作金庫，就林肯大郡受災戶房屋貸款本金
    及利息緩繳期限，再延緩6個月至88年2月底止，並請其轉知
    相關承貸行庫配合辦理在案。...」，此有臺北縣政府工務
    局上開函文附卷可參。是以，被告就系爭2筆借款雖僅分別
    攤還本息至86年9月20日及86年11月7日即未依約清償，惟原
    告既同意就貸款本金及利息延緩期限至88年2月底止，故原
    告自88年3月1日起方可以被告未依約履行為由請求給付違約
    金，在此之前，被告並未違約。
五、從而，原告依消費借貸及連帶保證契約之法律關係請求被告
    連帶給付原告3,204,346元，及自86年9月20日起至清償日止
    ，按年息7.05%計算之利息，並自88年3月1日起至清償日止，
    其逾期在6個月以內者，按上開利率10%，逾期超過6個月以上
    部分，按上開利率20%計算之違約金；又被告應連帶給付原告
    405,481元，及自86年11月7日起至清償日止，按年息9.9%計
    算之利息，並自88年3月1日起至清償日止，其逾期在6個月以
    內者，按上開利率10%，逾期超過6個月以上部分，按上開利
    率20%計算之違約金為有理由，應予准許。逾此範圍之請求，
    為無理由，應予駁回。
六、據上論結，本件原告請求一部有理由，一部無理由，依民事
    訴訟法第79條、第85條第2項，判決如主文。
中    華    民    國    99    年    12    月    31    日
                  民事第二庭    法  官  陳杰正
以上正本係照原本作成。
如對本判決上訴，須於判決送達後20日內向本院提出上訴狀。如
委任律師提起上訴者，應一併繳納上訴審裁判費。
中    華    民    國    99    年    12    月    31    日
                                書記官  王怡屏

司法院資訊處製作；財團法人民間司法改革基金會備份。
